【裁判字號】    97,易,815
【裁判日期】    970513
【裁判案由】    竊盜等
【裁判全文】
臺灣板橋地方法院刑事判決               97年度易字第815號
公  訴  人  臺灣板橋地方法院檢察署檢察官
被      告  甲○○
上列被告因藏匿人犯案件，經檢察官提起公訴（96年度偵字第23
547 號），被告於準備程序進行中就被訴事實為有罪之陳述，本
院裁定進行簡式審判程序並判決如下：
    主  文
甲○○意圖使犯人隱避而頂替，累犯，處拘役肆拾日，如易科罰
金，以新臺幣壹仟元折算壹日。
    事  實
一、甲○○曾於民國92年間因竊盜案件，經本院以92年度簡字第
    2597號判決處有期徒刑6 月，如易科罰金以銀元300 元折算
    1 日確定，並於92年11月19日易科罰金執行完畢。緣甲○○
    之胞兄乙○○（已審結）與真實姓名年籍不詳綽號「阿志」
    之成年男子，基於意圖為自己不法所有之犯意聯絡，由「阿
    志」負責駕駛不知情之甲○○所有之車牌號碼7106-EM 號自
    用小客車在旁把風接應，乙○○攜帶其所有足以威脅他人生
    命、身體、安全之可供兇器使用之六角扳手1 支（未扣案）
    ，於附表所示之時間、地點，先後5 次竊得如附表所示丙○○等人所有或管領之機車後座置物架（各次行竊時間、地點
    、所得財物及被害人均詳如附表編號一至五所示）。嗣警方
    調閱路口監視器拍攝之錄影帶，得知上開車牌號碼之自用小
    客車出現在竊盜現場，乃聲請搜索票後，於96年8 月17日中
    午12時許前往臺北縣板橋市○○路○ 段245 巷12號2 樓甲○○之住處執行搜索，甲○○見警方所提示上開監視器拍攝畫
    面中之人係其胞兄乙○○，因顧慮乙○○另案遭通緝且前科
    累累，竟意圖使乙○○脫免竊盜刑責，而於96年8 月17日13
    時50分許及同日19時10分許，在臺北縣板橋市○○路32號臺
    北縣政府警察局刑事警察大隊辦公室，向承辦員警謊稱上開
    竊盜案件係其所為，而頂替乙○○，妨害司法機關偵查犯罪
    之正確性。嗣甲○○於96年8 月24日中午12時許，在有偵查
    犯罪職權之機關或公務員知悉其頂替犯行前，由舒正本律師
    陪同主動向臺北縣政府警察局刑警大隊自首頂替犯行並接受
    裁判。
二、案經臺北縣政府警察局移送臺灣板橋地方法院檢察署檢察官
    偵查起訴。
    理  由
一、按「除被告所犯為死刑、無期徒刑、最輕本刑為三年以上有
    期徒刑之罪或高等法院管轄第一審案件者外，於前條第一項
    程序進行中，被告先就被訴事實為有罪之陳述時，審判長得
    告知被告簡式審判程序之旨，並聽取當事人、代理人、辯護
    人及輔佐人之意見後，裁定進行簡式審判程序。」刑事訴訟
    法第273 條之1 第1 項定有明文。本件被告所犯刑法第164
    條第2 項之頂替罪，非屬最輕本刑為3 年以上有期徒刑之罪
    ，且被告於本院97年4 月29日準備程序進行中，已就被訴之
    事實為有罪之陳述，經審判長告知被告簡式審判程序之旨後
    ，被告及公訴人均同意改依簡式審判程序審理，本院乃依上
    揭規定，裁定進行簡式審判程序，合先敘明。
二、上揭頂替之事實，業據被告甲○○於警詢、偵查及本院審理
    時自白不諱，並有臺北縣政府警察局刑警大隊於96年8 月17
    日13時50分許及於同日19時10分許詢問被告甲○○之調查筆
    錄各1 份（見偵卷第6 頁至第13頁）附卷可稽；又附表所示
    竊盜案件係乙○○與「阿志」所為，與被告無關乙節，亦據
    同案被告乙○○於本院供述明確，並經證人即被害人丙○○
    、己○○、戊○○、辛○○、丁○○於警詢時指述在卷，復
    有監視器攝錄畫面翻拍照片影本8 張附卷可稽，證人即被告
    之母庚○○於警詢時亦證稱上開監視錄影畫面所拍得行竊之
    人係乙○○無訛。是被告之自白與事實相符，本案事證明確
    ，被告之犯行洵堪認定。
三、核被告所為，係犯刑法第164 條第2 項之意圖使犯人隱避而
    頂替罪。又被告於96年8 月24日中午12時許，在有偵查犯罪
    職權之機關或公務員知悉甲○○頂替犯行前，由舒正本律師
    陪同主動向臺北縣政府警察局刑警大隊自承頂替犯行並接受
    裁判，此觀偵卷所附96年8 月24日12時8 分許調查筆錄甚明
    （見偵卷第14頁至18頁），被告符合自首之要件，爰依刑法
    第62條前段規定減輕其刑。又被告與乙○○係兄弟關係，屬
    2 親等之血親，其為圖利乙○○而頂替之行為，應依刑法第
    167 條規定遞減輕其刑。末查被告有事實欄所載曾受有期徒
    刑執行完畢之紀錄，有臺灣高等法院被告前案紀錄表1 份在
    卷可考，被告於有期徒刑執行完畢後5 年以內，故意再犯本
    件法定刑含有期徒刑之罪，為累犯，應依法加重其刑。被告
    同時有刑之加重及減輕事由，應依刑法第71條第1 項規定先
    加後減之。爰審酌被告之犯罪動機、目的、手段，其頂替胞
    兄乙○○所犯竊盜案件，危害司法機關偵查犯罪之正確性，
    暨其犯後坦承犯行、態度良好等一切情狀，量處如主文所示
    之刑，並諭知如易科罰金之折算標準。
據上論斷，應依刑事訴訟法第273 條之1 第1 項、第299 條第1
項前段，刑法第164 條第2 項、第167 條、第62條前段、第47條
第1 項、第41條第1 項前段，刑法施行法第1 條之1 第1 項、第
2 項前段，判決如主文。
本案經檢察官黃佳權到庭執行職務。
中    華    民    國    97    年    5     月    13    日
                  刑事第九庭    法  官  樊季康
以上正本證明與原本無異
如不服本判決應於送達後10日內敘明上訴理由，向本院提出上訴
狀
                                書記官  梁宜庭
中    華    民    國    97    年    5     月    13    日
附表：
┌──┬───────┬──────┬────────┬───┐
│編號│竊盜時間      │竊盜地點    │竊得之財物      │被害人│
├──┼───────┼──────┼────────┼───┤
│一  │96年5月2日3時 │臺北縣土城市│車號J5U-687號機 │丙○○│
│    │30分許至45分許│延壽街37號前│車之後座鋁製置物│      │
│    │之間          │            │架1副           │      │
├──┼───────┼──────┼────────┼───┤
│二  │同上          │臺北縣土城市│車號KE7-821號機 │己○○│
│    │              │延壽街33號前│車後座鋁製置物架│      │
│    │              │            │1副             │      │
├──┼───────┼──────┼────────┼───┤
│三  │同上          │臺北縣土城市│車號CW2-151號機 │戊○○│
│    │              │延壽街37號前│車後座置物架1 副│      │
│    │              │            │                │      │
├──┼───────┼──────┼────────┼───┤
│四  │同上          │臺北縣土城市│車號PNN-723號機 │辛○○│
│    │              │金城路3 段20│車後座鋁製置物架│      │
│    │              │7巷6弄5號前 │1副             │      │
├──┼───────┼──────┼────────┼───┤
│五  │同上          │臺北縣土城市│車號CUJ-583號機 │丁○○│
│    │              │金城路3 段20│車後座鋁製置物架│      │
│    │              │7巷6弄4號前 │1副             │      │
└──┴───────┴──────┴────────┴───┘
附錄本案論罪科刑法條全文：
中華民國刑法第164條
（藏匿人犯或使之隱避、頂替罪）
藏匿犯人或依法逮捕拘禁之脫逃人或使之隱避者，處 2 年以下有
期徒刑、拘役或 5 百元以下罰金。
意圖犯前項之罪而頂替者，亦同。


司法院資訊處製作；財團法人民間司法改革基金會備份。
